---
title: "Estadistica"
author: " "
date: "2022"
output: 
  html_document:
    theme: spacelab
    highlight: tango
    fig_width: 7
    fig_height: 6
    fig_caption: yes
    code_folding: hide
    number_sections: yes
    toc: yes
    toc_float:
      collapsed: yes
      smooth_scroll: no
  pdf_document:
    toc: yes
---

```{r setup, include=FALSE}
knitr::opts_chunk$set(echo = TRUE)
```

*** 
# Origen del dataset 

La siguiente tabla contiene, en un editable Excel, dos variables: la primera es dicotómica con valores 1 (predinástico temprano) y 2 (predinástico tradío) y la segunda contiene la anchura de cráneos (mm.) encontrados en un yacimiento arqueológico. La idea es analizar si existen diferencias en la longitud de la anchura de los cráneos egipcios a medida que pasa el tiempo. Mayoritariamente tenemos una idea de que las cabezas egipcias son más alargadas y cuando llegamos a los romanos son más redondeadas. EL cine se ha encargado de hacer muy gráfico todo esto. 

***
# Cargamos datos 

Importamos las librerías suficientes para nuestro estudio, 

```{r,warning=FALSE}

suppressPackageStartupMessages({
library(readxl) 
library(knitr)
library(rmarkdown)
library(ggplot2)
library(gridExtra)
library(fdth)
library(modeest)
library(moments)
library(tables)
library(car)
library(nortest)
})


craneos <- read_excel("C:/Users/Laura/Dropbox/UCM/Estadistica/Tarea/Libro1.xlsx")
datos <- as.data.frame(craneos)

source('Funciones.R')

```

***

